臺灣板橋地方法院刑事判決　　　　　　100年度簡上字第578號
上　訴　人　臺灣板橋地方法院檢察署檢察官
被　　　告　蘇聲能
上列上訴人，因被告詐欺案件，不服本院簡易庭一百年度簡字第
三三六六號，中華民國一百年五月十一日第一審簡易判決（聲請
案號：一百年度偵字第九四二一號），提起上訴，及移送併辦（
一百年度偵字第一三九六六號），本院判決如下：
    主  文
原判決撤銷。
蘇聲能幫助意圖為自己不法之所有，以詐術使人將本人之物交付
，處有期徒刑參月，如易科罰金，以新臺幣壹仟元折算壹日。
    事  實
一、蘇聲能預見將其所開立之銀行帳戶存簿、提款卡及密碼等資
    料交予他人，可能幫助他人以該帳戶隱匿詐欺所得之財物，
    致使被害人及警方追索無門，竟仍出於幫助詐欺之不確定故
    意，於民國九十九年十二月一日十五時許，將其在彰化商業
    銀行林口分行開立、帳號00000000000000號
    帳戶（起訴書誤載為000000000000，下稱彰化
    銀行帳戶）之提款卡及密碼等物，郵寄予真實姓名、年籍不
    詳自稱「張先生」指定姓名為「林心惠」之人。「張先生」
    及其所屬之詐欺集團於取得上揭銀行帳戶資料後，旋基於意
    圖為自己不法所有之犯意，先後為下列之行為：
（一）於九十九年十二月九日二十一時許致電鄭憶，佯稱其先
      前利用ＰＣＨＯＭＥ網路購物，因操作錯誤設定為分期付
      款，須至自動櫃員機前取消云云，復假冒永豐銀行人員告
      知已利用自動櫃員機處理取消扣款，但須改匯現金至指定
      帳戶，致鄭憶陷於錯誤，分別於同日二十一時五十七分
      、二十二時一分許，依該集團成員指示，在臺北縣汐止市
      （現改制為新北市汐止區○○○路彰化銀行存款機，將新
      臺幣（下同）九萬八千元、一千元（起訴書誤載為一萬元
      ）之現金，以現金存款方式轉入蘇聲能上開彰化銀行帳戶
      內，旋遭提領一空。
（二）再於九十九年十二月九日二十二時八分許致電王志穎，佯
      稱其先前利用ＰＣＨＯＭＥ網路購物，因操作錯誤設定為
      分期付款，須至自動櫃員機前取消云云，復假冒渣打商業
      銀行人員向其確認是否要取消分期付款設定，再指示王志
      穎如何利用自動櫃員機處理取消扣款，致王志穎陷於錯誤
      ，分別於翌日（十日）凌晨零時二十三分、零時四十分許
      ，依該集團成員指示，在新竹市○○路○段一一０號彰化
      銀行北新竹分行存款機，將二萬元、八萬元之現金，以現
      金存款方式轉入蘇聲能上開彰化銀行帳戶；王志穎另依指
      示匯款二萬九千九百八十元至合作金庫壢新分行郭虹驛帳
      戶、匯款八萬元至臺新銀行板新分行楊皓清帳戶、匯款四
      萬元至臺北富邦銀行內湖分行陳忠仁帳戶（郭虹驛、楊皓
      清、陳忠仁均另案審理），旋遭提領一空。
    嗣因鄭憶、王志穎察覺有異，發覺受騙而報警處理，始為
    警循線查悉上情。
二、案經新北市政府警察局新莊分局移送臺灣板橋地方法院檢察
    署檢察官偵查後，聲請以簡易判決處刑，暨同署檢察官移送
    本院併案審理。
    理  由
壹、程序方面：
    按被告以外之人於審判外之言詞或書面陳述，除法律有規定
    者外，不得作為證據；又被告以外之人於審判外之陳述，雖
    不符合同法第一百五十九條之一至第一百五十九條之四之規
    定，但經當事人於審判程序同意作為證據，法院審酌該言詞
    陳述或書面陳述作成時之情況，認為適當者，亦得為證據。
    當事人、代理人或辯護人於法院調查證據時，知有第一百五
    十九條第一項不得為證據之情形，而未於言詞辯論終結前聲
    明異議者，視為有前項之同意，刑事訴訟法第一百五十九條
    第一項及第一百五十九條之五分別定有明文。經查，本判決
    下列所引用之各該被告以外之人於審判外之陳述（包含書面
    陳述），雖屬傳聞證據，但檢察官及被告於本院準備程序及
    審判期日中，均同意此部分之證據有證據能力，且迄至言詞
    辯論終結前亦未撤回前開同意，本院審酌上開證據資料製作
    時之情況，尚無違法不當及證明力明顯過低之瑕疵，亦認為
    以之作為證據應屬適當，故揆諸前開規定，爰依刑事訴訟法
    第一百五十九條之五規定，認前揭證據資料均有證據能力，
    合先敘明。
貳、實體方面：
一、訊據被告蘇聲能於本院審理中，對上開將彰化商業銀行林口
    分行帳戶之提款卡、密碼等資料，以郵寄方式交付詐騙集團
    成員使用之犯罪事實坦承不諱，核與被害人鄭憶、王志穎
    指訴受騙情節相符，並有被告之上開帳戶開戶基本資料及交
    易明細表，及自動櫃員機轉帳明細表等件在卷可稽，足見被
    告之上開帳戶確遭犯罪集團假藉名義，詐騙被害人鄭憶、
    王志穎等人將金錢匯入，並旋由詐欺集團成員提領一空之事
    實，堪予認定。
二、查金融機構帳戶存摺事關個人財產權益之保障，其專有性甚
    高，除非本人或與本人親密關係者，難認有何理由可自由流
    通使用該存摺，且一般人均有妥為保管及防止他人任意使用
    之認識，縱特殊情況偶須交付他人使用，亦必深入瞭解他人
    用途暨其合理性，始予提供；又該等專有物品如落入不明人
    士手中，而未加以闡明正常用途，極易被利用為與財產有關
    之犯罪工具，此乃吾人依一般生活認知所易於體察之常識，
    而有犯罪意圖者，非有正當理由，竟徵求他人提供帳戶，客
    觀上可預見其目的，多係欲藉該帳戶取得不法犯罪所得，且
    隱匿帳戶內資金之實際取得人之身分，以逃避追查。本案被
    告已三十七歲，為一智識程度正常之成年人，自應具有相當
    之社會經驗、常識，足以認知向其收取帳戶之人不自己開立
    帳戶卻收取他人金融機構帳戶之舉，與常理有違。竟仍將其
    所有上開帳戶提供予他人使用，對該蒐集帳戶之人將可能以
    上開帳戶供作詐欺取財之非法用途一節，應有所預見，且不
    違背其本意，故其提供所有之上開帳戶予他人使用，其具有
    幫助犯罪之不確定故意甚明。本案事證明確，被告犯行堪予
    認定。
三、查刑法上之幫助犯，係以幫助之意思，對於正犯資以助力，
    而未參與實施構成要件之行為者而言。本件被告將其名下帳
    戶之提款卡及密碼，交付予某真實姓名年籍不詳之詐欺集團
    成員使用，雖使該成員得基於詐欺取財之犯意，向被害人鄭
    憶、王志穎施用詐術，致渠等陷於錯誤，匯款至被告所提
    供之彰化商業銀行帳戶內，而遂行詐欺集團成員詐欺取財之
    犯行，惟被告單純提供帳戶之提款卡、密碼供人使用之行為
    ，並不等同於向被害人施以欺罔之詐術行為，且亦無證據證
    明被告有參與詐欺取財犯行之構成要件行為，應僅止於幫助
    。故核被告所為，係犯刑法第三十條、第三百三十九條第一
    項之幫助詐欺取財罪。被告係基於幫助之犯意，而並未實際
    參與詐欺犯行，所犯情節較正犯輕微，為幫助犯，應依刑法
    第三十條第二項規定減輕其刑。被告以一幫助行為，幫助詐
    騙集團詐欺被害人鄭憶、王志穎財物之行為，係一行為觸
    犯數罪名之想像競合犯，應依刑法第五十五條從一重處斷。
    又檢察官僅起訴事實欄一編號（一）之犯罪事實，未起訴事
    實欄一編號（二）之犯罪事實，惟此部分未起訴之犯行業經
    檢察官移送本院併案審理，且與已起訴之犯行間有想像競合
    犯之裁判上一罪關係，為起訴效力所及，本院自應併予審理
    ，附此敘明。
四、原審調查後，認被告蘇聲能幫助詐欺犯行明確，予以論罪科
    刑，固非無見，然原判決未及審酌事實欄一（二）併案部分
    之犯行，尚有未洽。檢察官執此事由上訴，為有理由，自應
    由本院撤銷原判決，依前揭法條規定，並審酌被告雖未實際
    參與詐欺取財犯行，但其交付提款卡及密碼供不法犯罪集團
    使用，不僅造成執法機關不易查緝犯罪行為人，嚴重危害社
    會治安，助長社會犯罪風氣，更造成被害人求償上之困難，
    所為實非可取，且尚未與被害人達成和解，在本院審理中坦
    承犯罪之態度，及上訴審擴張被害人之範圍等一切情狀，量
    處有期徒刑三月，並諭知易科罰金之折算標準，以資懲儆。
據上論斷，應依刑事訴訟法第四百五十五條之一第一項、第三項
、第三百六十九條第一項前段、第二百九十九條第一項前段，刑
法第三十條第一項前段、第二項、第三百三十九條第一項、第五
十五條、第四十一條第一項前段，刑法施行法第一條之一第一項
、第二項前段，判決如主文。
本案經檢察官李超偉到庭執行職務。
中    華    民    國   100    年    7     月    29    日
                  刑事第一庭  審判長法  官  李釱任
                                    法  官  陳正偉
                                    法  官  鄭水銓
以上正本證明與原本無異。
本判決不得上訴。
                                    書記官  洪紹甄
中    華    民    國   100    年    8     月    1     日
附錄本案論罪科刑法條全文：
刑法第三百三十九條
意圖為自己或第三人不法之所有，以詐術使人將本人或第三人之
物交付者，處五年以下有期徒刑、拘役或科或併科一千元以下罰
金。
以前項方法得財產上不法之利益或使第三人得之者，亦同。
前二項之未遂犯罰之。